【裁判字號】    89,交訴,6
【裁判日期】    890412
【裁判案由】    公共危險等
【裁判全文】
臺灣花蓮地方法院刑事判決                            八十九年度交訴字第六號
    公  訴  人  臺灣花蓮地方法院檢察署檢察官
    被      告  甲○○
右列被告因公共危險等案件，經檢察官提起公訴（八十八年度偵字第四四０四號），
本院判決如左：
    主  文
甲○○服用酒類，不能安全駕駛動力交通工具而駕駛，處拘役肆拾日，如易科罰金，
以參佰元折算壹日。緩刑參年。
    事  實
一、甲○○自民國（下同）八十八年十二月六日中午十二時許起在花蓮縣吉安鄉○○○街五十七號住處飲酒，及至同日下午一時二十分許已因飲酒過量而達不能安全
    駕駛汽車之程度，竟仍駕駛Ｇ六─七九二０號自小客車離家前往工作地點上班。
    及至下午一時四十分許，甲○○駕駛該車行至花蓮市○○路一九六巷巷口時，旋
    因酒醉導至注意與反應能力不足而因過失撞及騎乘ＲＨＫ─０五五號機車之乙○○，致許女受有右胸骨挫傷併第十肋骨骨折、左髖骨挫傷等傷害（過失傷害部分
    業據告訴人乙○○撤回告訴）。甲○○撞及乙○○後，猶因酒醉不知已發生車禍
    而繼續保持原速度前行，嗣經駕駛巡邏車在後緊接甲○○所駕自小客車行駛並目
    睹車禍過程之花蓮縣警察局花蓮分局中山派出所警員丙○○在同市○○路與民國
    路口攔獲余某後，經測試得知余某酒飲酒後呼氣酒精濃度為每公升０．六六毫克
    。
二、案經花蓮縣警察局花蓮分局報請臺灣花蓮地方法院檢察署檢察官偵查起訴。
    理  由
甲、有罪部分：
一、右揭事實業據被告甲○○迭於警訊及偵審中坦承不諱，核與被害人乙○○指訴及
    證人丙○○到庭所證情節相符，並有酒精吐氣測試報告一紙附卷可稽，被告前揭
    犯行堪以認定。
二、核被告之所為，係犯刑法第一百八十五條之三之罪。爰審酌被告之年齡、職業、
    過失程度，及其犯罪後坦承犯行並已與被害人達成鄉鎮調解（有調解筆錄一份在
    卷可按）態度良好等一切情狀，處如主文所示之刑，並諭知易科罰金之折算標準
    。末查被告前未曾受有期徒刑以上刑之宣告，有台灣花蓮地方法院檢察署刑案資
    料查註紀錄表一紙附卷可稽，其犯罪後已深知悔悟，本院認其經此教訓後，當知
    警惕，應無再犯之虞，因認其所宣告之刑，以暫不執行為適當，併予宣告緩刑三
    年，以勵來茲而啟自新。
乙、不另為無罪判決諭知之部分：
壹、被訴肇事傷人逃逸部分：
一、公訴意旨另認：被告於上開時地駕車撞及被害人乙○○後，竟明知肇事致許女受
    傷而逃逸，「適經巡邏員警發現」，進行追緝，而在花蓮市○○路與民國路口攔
    獲被告，因認被告另犯刑法第一百八十五條之四之駕駛動力交通工具致人受傷而
    逃逸罪。
二、訊據被告則堅詞否認知悉肇事而仍行逃離現場，辯稱伊當時已然酒醉，並不知道
    自己撞及乙○○等語。而公訴人認被告另犯此部分肇事逃逸罪，無非認為此部分
    已經被告作出與告訴人指訴相符之自白，以及司法警察所製之查獲報告書與道路
    交通事故調查報告表為其論據。唯按刑法第一百八十五條之四之肇事遺棄罪名，
    並無處罰過失犯之明文規定，依刑法第十二條第二項之規定，非因知悉發生致人
    死傷之車禍事故而故意逃逸之行為，則不得繩以該項罪名。故本件此部分首應釐
    清者，厥為被告是否知悉撞及被害人乙○○而仍逃離現場，並據以判斷被告是否
    應負此項罪責。經查：
（一）被告於警訊中僅供稱「事故發生後，我並沒有停車及下車察看，迅速駛離現場
    」等語；其於偵查中經檢察官訊以「撞到後有無停車？」時，則答以「沒有」。
    並於被害人陳稱「對方（指被告）撞到我之後沒停，還闖博愛街紅燈，我是聽路
    人說，是巡邏車追到他」等語後，經檢察官訊以「對告訴人所言有何意見？」後
    ，答稱「是，我沒意見，我當時喝酒醉」等語。依上述筆錄之記載以觀，被告於
    警訊及偵查中均僅供承其於撞及被害人之後並未停止，並於遭巡邏車上警員攔下
    後始行停車。但被告未停車之原因究係明知肇事而逃逸，抑係不知撞及被害人而
    繼續駛離現場，尚不能自被告警訊、偵查中之紀錄以及被害人乙○○之片面指訴
    而為判斷。證人即分別攔下被告及負責訊問被告製作警訊筆錄之警員丙○○與丁○○則均到庭結證稱被告堅持不知道撞到人及自己沒有撞到人等語，故公訴人指
    稱此部分已據被告「坦承不諱」，尚有誤會，其前揭供詞與被害人乙○○之指訴
    均不足以確認被告係故意逃逸自明。
（二）花蓮縣警察局花蓮分局中山派出所警員丁○○雖於查獲報告上記載「甲○○撞
    及ＲＨＫ─０五五號輕機車未停車查察即迅速駛離現場，經職追至民國路與中山
    路始攔下該車」；該員並於道路交通事故調查報告表肇事經過摘要欄載稱「甲車
    （即被告車）肇事後訊速逃逸，乙車（指被害人車）將機車移到林森路一九六號
騎樓地．．．．」等文。然證人丁○○於本院調查中則具結後陳述略稱：本件車
    禍並非伊攔下被告，是伊同事丙○○，當車禍發生時，丙○○駕警車剛好在被告
    車後，伊到場時，被告已被攔下．．．．被告堅持自己沒有撞到人等語（參見本
    院八十九年三月十五日訊問證人筆錄）。核與證人丙○○到庭所證：「當天我剛
    好在被告的車後，被告撞到人前，我就跟在他後面等紅燈，綠燈後起步後繼續行
    駛在他車後，車禍發生前，被告車速約三、四十，撞到機車後，被告仍保持原速
    往前開，我駕駛巡邏車把他攔下來，問他撞到人為什麼還要逃逸？被告說他沒有
    撞到人，滿口酒氣，神情正常。一直到派出所他都說不知道撞到人．．．機車（
    受撞擊後）在原地跌倒，只是輕微之擦撞。被告之車保險桿被撞到」等語（參見
    本院八十九年三月廿九日審理筆錄）。故司法警察丁○○所製查獲報告及道路交
    通事故調查報告表中所載事實經過，非但與實際情形不符，且與丁○○自己經歷
    之歷史事實相悖，自難據為認定被告犯罪之依據。
（三）依據前述證人丙○○、丁○○於本院審理時之證言，可知被告駕車與被害人之
    機車間僅發生輕微之擦撞（是被害人受前述傷害諒係跌出機車倒地所致）；而被
    告於撞及被害人之前、後，均係以相同速度前行；被告於遭警攔下之時並未出現
    緊張神情，並一再陳稱未撞到人及不知已經撞到人等節。參以被告於撞及被害人
    機車之前，證人丙○○所駕駛之巡邏車已經緊跟在後，衡諸經驗法則，雖至愚之
    人亦不至於在此情況下故意逃逸而受加重處罰之風險，故被告辯稱不知已經肇事
    傷人乙節，非無可信之理。
（四）綜上各節，公訴人據以認定被告觸犯肇事逃逸犯行之證據，均不能證明被告係
    明知肇事傷人而故意逃逸，此外復查無其他證據足證被告係故意逃逸，應認此部
    分之犯罪不能證明。
貳、被訴過失傷害部分：
一、按告訴乃論之罪，告訴人於第一審辯論終結前得撤回其告訴，又告訴經撤回者，
    應諭知不受理之判決，刑事訴訟法第二百三十八條第一項、第三百零三條第三款
    定有明文。
二、查本件告訴人乙○○告訴被告於前揭時地因過失致伊受傷之部分，起訴書認係觸
    犯刑法第二百八十四條第一項之罪，依同法第二百八十七前段之規定，須告訴乃
    論。茲據告訴人乙○○撤回告訴，依照前揭說明，本件原應諭知不受理之判決。
    又被告雖係無照駕駛致許女受傷，但此部分被告既經告訴人撤回告訴而勿須再負
    刑事責任，本件自無適用道路交通管理處罰條例第八十六條第一項之規定加重其
    刑之餘地，併予敘明。
參、上述被告被訴肇事傷人逃逸及過失傷害部分，公訴人均認與前揭論罪科刑部分有
    想像競合犯之裁判上一罪關係，故不另為無罪及不受理判決之諭知。
據上論斷，應依刑事訴訟法第二百九十九條第一項前段，刑法第一百八十五條之三、
第四十一條、第七十四條第一款，罰金罰鍰提高標準條例第二條，判決如主文。
中      華      民      國    八十九    年      四      月     十二     日
                              臺灣花蓮地方法院刑事第二庭
                                  法  官  陳  欽  賢
右正本證明與原本無異。
如對本判決不服，應於送達後十日內，向本院提出上訴狀。（應抄附繕本）告訴人或
被害人如對於本判決不服者，應具備理由請求檢察官上訴，其上訴期間之計算係以檢
察官收受判決正本之日期為準。
                                  法院書記官
中      華      民      國       八 十 九     年     四    月    十二   日
附錄本判決論罪之法律條文：
刑法第一百八十五條之三：
服用毒品、麻醉藥品、酒類或其他相類之物，不能安全駕駛動力交通工具而駕駛者，
處一年以下有期徒刑、拘役或三萬元以下罰金。


司法院資訊處製作；財團法人民間司法改革基金會備份。
